【裁判字號】    97,交抗,754
【裁判日期】    971124
【裁判案由】    聲明異議
【裁判全文】
臺灣高等法院高雄分院刑事裁定         97年度交抗字第754號
抗  告  人  交通部公路總局高雄區監理所屏東監理站
法定代表人  高金木
受處分人    甲○○
上列抗告人因受處分人違反道路交通管理處罰條例聲明異議案件
，不服臺灣高雄地方法院97年度交聲字第108 號中華民國97年7
月30日所為裁定，提起抗告，本院裁定如下：
    主  文
抗告駁回。
    理  由
一、抗告意旨略以：
(一)、行政罰法第26條明定：「一行為同時觸犯刑事法律及違反行
    政法上義務規定者，依刑事法律處罰之。但其行為應處以其
    他種類行政罰或得沒入之物而未經法院宣告沒收者，亦得裁
    處。前項行為如經不起訴處分或為無罪、免訴、不受理、不
    付審理之裁判確定者，得依違反行政法上義務規定裁處之」
    本件聲明異議人既有違反道路交通管理處罰條例第35條第1
    項第1 款之行為，屏東縣警局於96年9 月5 日舉發違規事實
    明確，抗告機關因此據以裁處異議人罰鍰新臺幣（下同）49
    ,500 元 （同時並裁罰吊扣駕駛執照12個月及施以道路講習
    ）自無違誤。
(二)、刑事訴訟法所規定緩起訴處分乃附條件之不起訴處分，本質
    上為不起訴處分之一種；至檢察官為緩起訴處分時，依刑事
    訴訟法第253 條之2 第1 項規定命被告於一定期問內遵守或
    履行一定指示事項或課予一定負擔，似屬一種特殊之「處遇
    措施」，並非「刑罰」。故刑事案件經檢察官為緩起訴處分
    確定後，視同不起訴處分確定，依行政罰法第26條第2 項規
    定，自得對違反行政法上義務裁處之。
(三)、本件異議人甲○○因酒醉駕車，業經檢察官處分緩起訴確定
    ，雖附條件命受處分人應在緩起訴處分確定後6 個月內向公
    庫或該署指定之公益團體或地方自治團體支付新臺幣2 萬元
    在案，異議人也確然於96年3 月19日履行條件完畢。然如前
    開所述，上開緩起訴處分，其中命被告支付新臺幣2 萬元部
    分，僅屬特殊之「處遇措施」，而非屬刑事法律規定之「刑
    罰」，且緩起訴書之內容實質上並沒有科處罰金，原審認異
    議人已為「依刑事法律處罰」，顯屬誤會，且緩起訴處分，
    既屬「不起訴處分」之一種，依上開行政罰法第26條第2 項
    所定，自得依違反行政法上義務規定裁處之，原裁定遽將原
    處分關於罰鍰49,500元部分應予撤銷，自無理由，爰抗告請
    求撤銷原裁定，關於此部分另為適法裁定等語。
二、惟按被告犯一定罪名，檢察官認以緩起訴為適當者，得定一
    年以上三年以下之緩起訴期間為緩起訴處分，其期間自緩起
    訴處分確定之日起算；又被告於緩起訴期間內有一定情形者
    ，檢察官得依職權或依告訴人之聲請撤銷原處分，繼續偵查
    或起訴；緩起訴處分期滿未經撤銷者，除有法定情形，不得
    對於同一案件再行起訴。刑事訴訟法第253 條之1 第1 項、
    第253 條之3 第1 項、第260 條分別定有明文。是檢察官所
    為緩起訴處分必也緩起訴期間期滿未經撤銷者，方發生等同
    不訴處分之效力甚明。查本件聲明異議人甲○○因酒醉駕車
    ，業經檢察官於96年11月30日處分緩起訴確定，緩起訴猶豫
    期間自97年1 月2 日起算，至98年1 月1 日方執行完畢，有
    前科紀錄表附卷可稽，雖附條件命受處分人應在緩起訴處分
    確定後6 個月內向公庫或該署指定之公益團體或地方自治團
    體支付新臺幣2 萬元在案，異議人也確然於96年3 月19日履
    行條件完畢，有臺灣高雄地方法院檢察署緩起訴處分書、臺
    灣高等法院高雄分院檢察署處分書及甲○○存入2 萬元之華
    南商業銀行活期性存款憑條收據各一份附卷可按。是本件檢
    察官之緩起訴處分迄本院裁定時止，緩起訴處分之一年猶豫
    期間尚未屆滿（屆期日為98年1 月1 日），揆諸前開說明，
    其緩起訴處分即非屬「確定之不起訴處分」，即非屬行政罰
    法第26條第2 項規定所稱之「不起處分」。是姑不論原裁定
    所認定：異議人固經檢察官緩起訴處分確定，但該緩起訴處
    分並非不能證明行為人犯罪事實，且異議人有支付一定金額
    之實質處罰，與行政罰法第26條第2 項所列舉之不起處分等
    情形迥然有別，非可援用（按未斟酌緩起訴處分猶豫間是否
    已滿之問題），故原處分機關依據行政罰法第26條第1 項前
    段規定再對異議人裁處行政罰鍰49,500元於法不合等見解是
    否有如抗告意旨所指瑕疵，然原處分機關在此緩起訴猶豫期
    間屆滿前，即引據行政罰法第26條第2 項規定，對同違規一
    行為再課以行政罰鍰，於法確有未合。臺灣高等法院暨所屬
    法院96年法律座談會刑事類提案第36號法律問題，就「按酒
    醉駕車行為，經酒測超過標準值者，同時觸犯刑法第185 條
    之3 及道路交通管理處罰條例第35條第1 款。惟依行政罰法
    第26條規定：『一行為同時觸犯刑事法律及違反行政法上義
    務規定者，依刑事法律處罰之。但其行為應處以其他種類行
    政罰或得沒入之物而未經法院宣告沒收者，亦得裁處之。前
    項行為如經不起訴處分或為無罪、免訴、不受理、不付審理
    之裁判確定者，得依違反行政法上義務規定裁處之』。是倘
    行為人果因酒醉駕車行為遭緩起訴處分並附條件為捐款命令
    ，行政機關是否不待緩起訴處分猶豫期間屆滿未經撤銷確定
    ，即得對同一行為逕課予行政罰鍰？」討論結果，認為「行
    政機關不得對同一行為再課以行政罰鍰」，有上開法律座談
    會意見可參，其見解亦與本院上開所持看法相同。是本件原
    裁定就有關「罰鍰」部分撤銷原處分改諭知不罰，就適用法
    律結果言，尚無不合，是原裁定理由固非盡妥適，但結果並
    無不合，本件抗告仍無理由，應予駁回。
三、另異議人於上開時地酒後駕車肇事致人於傷，雖據檢察官為
    緩起訴處分，有高雄地方法院檢察署緩起訴處分書附卷可稽
    ，足見原裁定對原處分關於異議人酒後駕車肇事致人受傷者
    ，因而吊扣其駕駛執照1 年及施以道安講習之部分，尚無不
    合。受處分人就此部分向原審聲明異議，則無理由，原審將
    原處分就此部分之異議駁回，認事用法，並無不當。此部分
    受處分人及抗告人均無異議未執以抗告，應已確定，附此敘
    明。
四、據上論結，應依道路交通案件處理辦法第26條，刑事訴訟法
    第412條，裁定如主文。
中    華    民    國    97    年    11    月    24    日
              刑事第八庭    審判長法  官  洪兆隆
                                  法  官  郭玫利
                                  法  官  李政庭
以上正本證明與原本無異。
不得再抗告。
中    華    民    國    97    年    11    月    24    日
                                  書記官  陳靖華


司法院資訊處製作；財團法人民間司法改革基金會備份。
